臺灣高雄地方法院刑事判決　　　　　　 96年度簡上字第882號
上　訴　人
即　被　告　甲○○
上列上訴人即被告因家暴傷害罪等案件，不服本院高雄簡易庭中
華民國96年7 月31日96年度簡字第4262號簡易判決（聲請簡易判
決處刑案號：96年度偵字第14979 號），提起上訴，本院管轄之
第二審合議庭判決如下：
    主  文
上訴駁回。
甲○○緩刑貳年，緩刑期內付保護管束。
    事  實
一、甲○○、乙○○係夫妻，彼此間具有家庭暴力防治法第3 條
    第1 款所定之配偶關係（聲請簡易判決處刑書及原審判決書
    均漏載此，應予補充）。甲○○於民國96年4 月1 日晚間9
    時許，在2 人位於高雄縣旗山鎮○○○路193 巷5 號住處（
    下稱延平路住處），因見乙○○無端將甲○○之衣物丟棄，
    心生不滿，竟基於傷害人身體之犯意，徒手毆打乙○○之身
    體，致乙○○因而受有左下腿、左右膝及左右手瘀血等傷害
    。乙○○為此乃於前往行政院衛生署旗山醫院驗傷、就診後
    ，未敢返回延平路住處，乃回到位於同鎮○○街68號娘家（
    下稱乙○○娘家）居住。詎甲○○竟另萌恐嚇之犯意，於96
    年4 月2 日晚間8 、9 時許（聲請簡易判決處刑書及原審判
    決書均漏載此，應予補充），前往乙○○娘家，並以：「不
    要讓我看到，看到一次就打一次，還要放火燒你娘家」之加
    害身體、財產安全言詞，恫嚇乙○○，致令乙○○心生畏懼
    。
二、案經乙○○訴由高雄縣政府警察局旗山分局報請臺灣高雄地
    方法院檢察署檢察官偵查後，聲請簡易判決處刑。
    理  由
壹、證據能力部分
一、證人即告訴人乙○○、證人柯杉池（乙○○之父）於偵查中
    之結證，經核並無顯不可信之情況，且就其中證人乙○○證
    述部分，業經被告甲○○行使對質詰問權，另就證人柯杉池
    證述部分，被告則當庭陳明放棄對質詰問權（本院卷第20頁
    參照），自均得作為本案之證據使用。
二、證人乙○○於本院審理中證稱：被告於96年4 月1 日晚間並
    沒有出手打我，我左下腿及左右膝的傷勢，是騎腳踏車自己
    跌傷的，另被告到娘家找我時也未曾出言恐嚇我，恐嚇的事
    是我自己作夢夢到的云云，而核與其先前於警詢中所述：被
    告於96年4 月1 日晚間徒手毆打我，造成我左下腿瘀血、左
    右膝瘀血及左右手瘀血，之後（應指同年月2 日晚間8 、9
    時許）還對我說：「不要讓我看到，看到一次就打一次，還
    要放火燒你娘家」，讓我感到害怕等語，不相符合。本院審
    酌證人乙○○之警詢中陳述，距案發時間最近，記憶本較為
    鮮明，且該次警詢乃作成於被告接受司法應訊前（證人乙○
    ○之警詢筆錄製作時間為96年4 月2 日，被告首次應訊時間
    則為同年月9 日），則衡情，證人乙○○所受來自家族親友
    的壓力，廣度、強度也應當較少、較淺等一切情狀後，認證
    人乙○○之警詢中陳述，在客觀上具有較可信之特別情況，
    且為證明犯罪事實存否所必要，依刑事訴訟法第159 條之2
    規定，自有證據能力。
三、卷附行政院衛生署旗山醫院96年4 月1 日診斷證明書等件，
    均經被告同意作為證據使用；本院審酌卷內並無事證顯示各
    該陳述之作成時、地與週遭環境，有何致令陳述內容虛偽、
    偏頗之狀況後，也認為適當，依刑事訴訟法第159 條之5 第
    1 項之規定，為傳聞法則之例外，也應有證據能力。
貳、實體部分
一、訊據被告甲○○矢口否認有何出手傷害或出言恐嚇告訴人乙
    ○○之犯行，並辯稱：96年4 月1 日晚間9 時許，係因乙○
    ○躁鬱症發作而在延平路住處內亂丟物品，我為了制止，才
    會與乙○○發生拉扯，但我沒有故意出手傷害乙○○，乙○
    ○身上傷勢與我無關；至於翌日晚間8 、9 時許，我之所以
    前去乙○○娘家，也只是提醒乙○○須將放在延平路住處內
    的衣物一併帶回娘家，沒有恐嚇行為云云。經查：
(一)被告與乙○○係夫妻關係；又乙○○於96年4 月1 日晚間9
    時許，在延平路住處內恣意丟棄被告衣物而遭被告制止後，
    旋即前往醫院就診、驗傷，且於離院後，未敢返回延平路住
    處，乃改住於娘家，而被告並曾於96年4 月2 日晚間8 、9
    時許，前往乙○○娘家找尋乙○○等情，經證人乙○○證述
    在卷（警卷第5 頁、偵卷第6 頁、本院卷第32、33頁），復
    為被告所不爭執（本院卷第20-1頁），自堪認明。
(二)被告於事實欄所載時、地出手毆傷乙○○之事實，業據證人
    乙○○迭於警詢、偵查中陳稱：96年4 月1 日晚間，因為我
    隨意將被告的衣物丟棄，才引起被告對我施暴，被告是徒手
    毆打我，造成我左下腿瘀血、左右膝瘀血及左右手瘀血，我
    有去驗傷等語明確（警卷第5 頁、偵卷第6 頁）。本院經核
    前開證述內容，與卷附行政院衛生署旗山醫院96年4 月1 日
    診斷證明書（警卷第7 頁）所載：乙○○於96年4 月1 日前
    往該院急診室就診之際，身上確受有左下腿瘀血、左右膝瘀
    血及左右手瘀血等傷害一情，互無齟語；再者，估不論乙○
    ○與被告係夫妻關係，且互無仇怨或利害衝突，本欠缺無端
    設詞誣陷被告之理，況前開證述內容就乙○○自身恣意丟棄
    被告衣物行止方為事件導因，及被告施暴過程未曾使用其他
    工具等事項，均詳予敘及、指明，茍證人乙○○各該所述並
    非事實，乃係出於構陷被告於罪之惡意，其焉須言及不利自
    身之恣意丟棄衣物情事，復一再申明被告未使用工具而僅係
    徒手施暴？足徵證人乙○○相關警詢、偵訊中陳述，要非子
    虛。末參諸被告也坦言於見聞乙○○丟棄物品舉止後，曾出
    手制止乙○○等語（本院卷第36頁），亦即被告不諱言與乙
    ○○於前開時、地確曾發生肢體拉扯乙節，則被告確曾於96
    年4 月1 日晚間9 時許，在延平路住處內，徒手毆打乙○○
    之身體，致令乙○○受有左下腿、左右膝及左右手瘀血等傷
    害，可堪認定。至被告飾詞否認，及證人乙○○於本院審理
    中附和被告所辯，改證稱：被告於96年4 月1 日晚間並沒有
    出手打我，我經醫院驗出之左下腿、左右膝瘀傷等傷勢，是
    當晚騎腳踏車自己跌傷的云云（本院卷第31、32頁），非僅
    悖於一般人當不致僅因自己騎乘腳踏車摔傷即刻意前去醫院
    驗傷之常情，復不能合理解釋乙○○就醫後何以係回到娘家
    ，而未敢返回延平路住處居住？自均非事實，不足採信。
(三)被告於事實欄所載時、地出言恐嚇乙○○致令乙○○心生畏
    懼之事實，亦經證人乙○○先後於警詢、偵訊及本院審理中
    證述綦詳（警卷第5 頁、偵卷第6 頁、本院卷第32-33 頁）
    ；另證人柯杉池於偵訊中，也到庭結證稱：被告於96年4 月
    2 日到我的住處（即乙○○娘家）後就一直罵乙○○，之後
    還邊踹乙○○房門邊罵，我有聽到被告對乙○○說：「不要
    讓我看到，看到一次就打一次，還要放火燒你娘家」等語明
    確（偵卷第7 頁）。本院經核證人乙○○、柯杉池所述相互
    吻合，且證人乙○○尚無設詞誣陷被告可能，已如前述，則
    各該被告曾以加害身體、財產安全之事恐嚇乙○○致其心生
    畏懼之證述內容，自俱合於真實而堪採信，被告此部分犯行
    ，亦可堪認明。末證人乙○○於本院審理中雖一度陳稱：「
    （審判長問：96年4 月2 日於你娘家…被告何時去找你？答
    ：）被告有去過，是要我回去拿衣服，但時間我不確定」、
    「（審判長問：被告去時有無說：「不要讓我看到，看到一
    次就打一次，還要放火燒你娘家」？答：）可能是我作夢夢
    到的」云云，惟經將證人乙○○之警詢、偵訊筆錄提示予證
    人乙○○閱覽後，證人乙○○嗣已改證稱：當時我很害怕，
    就把房門上鎖並躲在棉被裡，被告在房門外說些什麼我聽不
    清楚，我聽到的聲音就是：「不要讓我看到，看到一次就打
    一次，還要放火燒你娘家」，才會於警詢、偵訊中陳稱被告
    到娘家對我出言恐嚇等語屬實（本院卷第32-33 頁），是以
    證人乙○○於本院審理中所為被告未有恐嚇犯行之該部分證
    述，迥非實在，而不得執為被告有利之認定，也併指明。
(四)綜上，本件事證明確，被告各該傷害、恐嚇危害安全犯行，
    均堪認定。
二、按家庭暴力者，謂家庭成員間實施身體或精神上不法侵害之
    行為；又家庭暴力罪者，謂家庭成員間故意實施家庭暴力行
    為而成立其他法律所規定之犯罪；家庭暴力防治法第2 條第
    1 項、第2 項分別著有明文。本案被告與乙○○係夫妻，彼
    此間具有家庭暴力防治法第3 條第1 款（原審判決書誤載為
    「第2 款」，應予更正）所定之配偶關係，已如前述，被告
    徒手毆打及出言恐嚇乙○○，已屬家庭成員間實施身體、精
    神上不法侵害之行為，即為家庭暴力防治法第2 條第1 項之
    家庭暴力，且分別構成刑法上之傷害罪、恐嚇危害安全罪，
    惟因家庭暴力防治法就此並無罰則之規定，是以應僅分依刑
    法傷害罪、恐嚇危害安全之規定予以論罪科刑，是故核被告
    所為，乃係分別觸犯刑法第277 條第1 項之普通傷害罪及第
    305 條之恐嚇危害安全罪；檢察官漏未援引家庭暴力防治法
    之相關規定，尚有未洽，應予補充。末被告所犯上開2 罪間
    ，犯意各別、行為互殊，自應分論併罰。
三、原審審酌被告僅因細故即傷害、恐嚇乙○○，而以暴力手段
    解決家庭紛爭，顯然無視法規範，復否認犯行，且迄未賠償
    乙○○之損害等節，再斟以被告教育程度為國中畢業、擔任
    司機工作、家境狀況勉持各情，依刑事訴訟法第449 條第1
    項前段，刑法第277 條第1 項、第305 條、第41條第1 項前
    段、第51條第6 款，中華民國九十六年罪犯減刑條例第2 條
    第1 項第3 款、第7 條、第10條第1 項（原審判決書漏載此
    ，應予補充）等規定，逕以簡易判決先就被告所涉之傷害、
    恐嚇危害安全各罪，分別處以拘役50日、40日之宣告刑，並
    均諭知以新臺幣1,000 元折算1 日之易科罰金折算標準；再
    就所宣告之刑予以減刑並諭知易科罰金之折算標準；末並為
    被告定其應執行之刑及易科罰金之折算標準。本院合議庭因
    認原審認事用法均無違誤，量刑亦稱允妥，被告上訴意旨猶
    執陳詞，空言否認犯行，屬無理由，自應予駁回。
四、末被告縱前因賭博案件，經法院判處有期徒刑5 月確定，並
    於88年4 月9 日易科罰金執行完畢，惟被告於該徒刑執行完
    畢後，5 年以內未曾因故意犯罪受有期徒刑以上刑之宣告，
    有臺灣高等法院被告前案紀錄表1 份在卷可稽，應堪認定。
    又乙○○於96年7 月25日（本院案發後），復因自殘而蒙受
    有顏面骨粉碎性骨折、左眼球挫傷、右股骨頸骨折、顱骨骨
    折、雙側肋骨骨折等嚴重傷勢後，數月來均由被告親身悉心
    照料乙○○之生活起居，業據乙○○當庭陳述明確（本院卷
    第38頁），並經本院向柯杉池查詢無訛，而製有本院公務電
    話紀錄1 份（本院卷第27頁）在卷可憑，本院因認被告猶深
    念其與乙○○間之夫妻情誼，且善盡為人夫之責，顯係因一
    時情緒失控，方誤罹本案，經此偵審程序及刑之宣告後，當
    知所警惕，信無再犯之虞，是以所處之刑應以暫不執行為適
    當，爰依刑法第74條第1 項第2 款規定，宣告緩刑2 年，並
    依家庭暴力防治法第38條第1 項規定，諭知緩刑期內付保護
    管束。
據上論斷，依刑事訴訟法第455 條之1 第1 項、第3 項、第368
條，刑法第74條第1 項第2 款，家庭暴力防治法第38條第1 項，
判決如主文。
本案經檢察官丙○○到庭執行職務。
中　　華　　民　　國　　96　　年　　11　　月　　20　　日
                  刑事第十四庭  審判長法  官  陳玉聰
                                      法　官  楊淑珍
                                      法　官  莊珮吟
以上正本證明與原本無異。
本判決不得上訴。
中　　華　　民　　國　　96　　年　　11　　月　　20　　日
                                      書記官  王淑娟
◎附錄本案所犯法條：
《刑法第277 條條第1 項》
傷害人之身體或健康者，處3 年以下有期徒刑、拘役或1000元以
罰金。
《刑法第305 條》
以加害生命、身體、自由、名譽、財產之事，恐嚇他人致生危害
於安全者，處2 年以下有期徒刑、拘役或300 元以下罰金。
《刑法施行法第1 條之1 》
中華民國94年1 月7 日刑法修正施行後，刑法分則編所定罰金之
貨幣單位為新臺幣。
94年1 月7 日刑法修正時，刑法分則編未修正之條文定有罰金者
，自94年1 月7 日刑法修正施行後，就其所定數額提高為30倍。
但72年6 月26日至94年1 月7 日新增或修正之條文，就其所定數
額提高為3 倍。
